【裁判字號】    90,易,94
【裁判日期】    900220
【裁判案由】    妨害公務等
【裁判全文】
臺灣臺南地方法院刑事判決                              九十年度易字第九四號
    公  訴  人  臺灣台南地方法院檢察署檢察官
    被      告  乙○○
右列被告因妨害公務案件，經檢察官提起公訴（八十九年度營偵字第一五四一號），
本院判決如左：
    主  文
乙○○對於公務員依法執行職務時，施強暴脅迫，處有期徒刑肆月，如易科罰金，以
佰元折算壹日。
    事  實
一、乙○○係總明輝股份有限公司（以下簡稱總明輝公司）負責人，總明輝公司因排
    放廢水，經台南縣政府環境保護局（以下簡稱台南縣政府環保局）以違反水污染
    防治法為由，科處罰鍰新台幣三十萬元。屢經臺南縣政府環保局寄送裁罰處分書
    催繳罰鍰，均遭拒收退回。台南縣政府環保局技士郭裴淑乃奉命會同臺南縣警察
    局新營分局後鎮派出所警員甲○○於民國（以下同）八十九年七月十三日上午九
    時三十五分許，前往設於台南縣新營市○○里○○路四三０巷一０八號總明輝公
    司送達處分書。總明輝公司負責人乙○○以其僅係股東為由，再度拒收。郭裴淑
    乃以留置送達方式將處分書置於乙○○桌上，並取出照相機欲行拍照存證。詎乙○○見狀即對郭裴淑出言恫稱：「妳怎可隨意照相，再如此我要打妳」等語，並
    從辦公桌旁走出作勢欲毆打並追趕郭裴淑，以強暴脅迫方式妨礙郭裴淑依法執行
    職務。幸同行之警員甲○○出手阻攔並制止乙○○，丙○○始得以脫困離開現場
    。
二、案經台南縣警察局報請臺灣臺南地方法院檢察署檢察官偵查起訴。
    理  由
一、本件訊據被告乙○○固不否認於右揭時、地與告訴人郭裴淑大聲爭執並追趕告訴
    人，但矢口否認有妨害公務犯行，辯稱：「她（即郭裴淑）一進門就照片（照相
    ），未表明身分」、「不認識他們，有人穿制服可能冒用，沒表明職業」、「．
    ．．我是準備要搶他的相機，因為他是照我的人」云云。惟查，右揭事實業據郭
    裴淑於警訊、偵查及審理中一再指訴歷歷。證人甲○○即案發當日陪同告訴人前
    往被告公司的警員亦結證稱：「我和丙○○一起敲門進入，並表明來意，但他說
    不知道並不接受。．．．當天有穿著制服，郭裴淑也有出示證件」等語。另丙○○於當日執行送達公務，係搭乘臺南縣環保局司機駕駛之公務車前往，亦經證人
    楊滄海即臺南縣環保局該日輪值司機於警訊中證述在卷可按。準此，丙○○執行
    送達公務既係搭乘公務車前往，並會同制服警員前往，除出示證件之外，並表明
    來意，被告辯稱不能判別丙○○等是否為公務員云云，顯係卸責之詞，不足採信
    。次查，證人甲○○證稱：「．．．爾後我即告知郭裴淑並和她一起敲門進入，
    並表明來意，但他（即乙○○）說不知道並不接受，我們在裡面約五分鐘郭小姐
    才將文書放於桌上要照相，然後吳先生即由桌旁走出作勢毆打郭小姐，郭小姐害
    怕就跑出去了．．．」等語，此外，並有臺南縣警察局新營分局後鎮派出所員警
    偵查處理案件現場報告書一份附卷可稽，顯見被告當天確有對告訴人施以強暴脅
    迫犯行。末查，郭裴淑親往被告公司係代表台南縣環保局執行送達處分書予被告
    之職務，拍攝照片既供證明留置送達之用，自屬依法執行職務之範圍。被告明知
    告訴人係公務員，竟於告訴人依法執行職務時向告訴人施強暴脅迫，事證明確，
    被告犯行洵堪認定。
二、核被告對於公務員依法執行職務時，施強暴脅迫，所為係犯刑法第一百三十五條
    第一項之罪。公訴人認其出言脅迫之行為，亦該當刑法第三百零五條之恐嚇危害
    安全罪，與同法第一百三十五條之罪間具有方法結果之牽連關係。然刑法第一百
    三十五條第二項之妨害公務罪亦當然含有同法第三百零五條以加害生命、身體、
    自由、名譽、財產之事，恐嚇他人致生危害於安全之性質，自無庸另論該罪。惟
    公訴意旨認此部分與前揭論罪科刑之妨害公務罪有方法結果之牽連關係，屬裁判
    上之一罪，故不另為無罪之諭知。爰審酌被告犯罪之動機、目的、手段，犯罪時
    所受之刺激及其品性、生活狀況、智識程度、犯罪所生之損害，及犯罪後態度等
    一切情狀，量處如主文所示之刑，並諭知易科罰金之折算標準。
據上論斷，應依刑事訴訟法第二百九十九條第一項前段，刑法第一百三十五條、第四
十一條，罰金罰鍰提高標準條例第一條前段、第二條判決如主文。
本案經檢察官蘇聰榮到庭執行職務。
中      華      民      國      九十      年      二      月    二十    日
                                      臺灣臺南地方法院刑事第三庭
                                          法  官  林  英  志
右正本證明與原本無異。
如不服本判決，應於判決送達後十日內，向本院提出上訴狀。
            書記官  謝  國  欽
中      華      民      國      九十      年      二      月    二十    日
附錄本案論罪科刑法條全文：
刑法第一百三十五條第一項
對於公務員依法執行職務時，施強暴脅迫者，處三年以下有期徒刑、拘役或三百元以
下罰金。


司法院資訊處製作；財團法人民間司法改革基金會備份。
